---
title: "Como se mide la felicidad?"
author: "P. Avolese - S. García - S. González - C. Graterol - L. Velasco"
date: '2022-08-08'
output: html_document
---


# **_Introducción_** 

En el proyecto final se utilizará una data llamada ["World Happiness Report"](https://www.kaggle.com/datasets/unsdsn/world-happiness) del año 2016 el cual contiene la medición de 157 países, esta proporciona información sobre distintos indicadores que sirven para calcular la felicidad en distintos países alrededor del mundo. Este informe clasifica los países del más feliz al menos feliz basándose en las puntuaciones y calificaciones de siete variables, las cuales la mayoría de estas variables tienen relación con las encuestas mundiales de Gallup, están formadas por más de 100 preguntas sobre diferentes temas como las leyes, alimentación, infraestructura, buenos empleos, entre otras. Publicando su primer informe en el año 2012 calificando a distintos países en todos los continentes del mundo.

Justificion: El estudio de las variables economicas e indices en distintas areas que repercuten en la utilidad de las personas, como primer acercamiento a la evaluación de políticas públicas enfocadas en
la calidad de vida.


Encontramos una importancia (mas personal) en este informe debido a la relación que tendría la felicidad en las decisiones migratorias de las personas en donde se podría ver una similitud en lo que llamamos felicidad con la calidad de vida. Esta es una de las decisiones más importantes a la hora de emigrar, _¿dónde será el mejor lugar para dar comienzo a una nueva vida?_, esto en un país como Venezuela con altos niveles de migración es algo que todos en algún momento hemos oído ya sea por familiares o amigos, por lo cual, se plantearan en el estudio las siguientes interrogantes a tratar:

- **_¿Cuáles regiones tienen los mayores y peores niveles de felicidad?_** En esta interrogante queremos comparar los niveles de felicidad entre las diferentes regiones y calcular una media del nivel de felicidad de todas las regiones.

- **_¿Que variable tienen mayor ponderación en el nivel de Felicidad?_** En esta interrogante queremos ver cuanto peso tienen en el cálculo de la felicidad las siete variables que son tomadas en cuenta.

- **_¿Hay relación entre el PIB per cápita con las 4 variables encuestadas del informe de la felicidad?_** En esta interrogante queremos ver si existe una relación en cuanto al PIB per cápita y las variables de la Familia, Libertades, Generosidad y Corrupción, las cuales son medidas por las encuestas de Gallup.

- **_¿Hay relación entre la Esperanza de vida con las 4 variables encuestadas del informe de la felicidad?_** En esta interrogante queremos ver si existe una relación en cuanto a la Esperanza de vida y las variables de la Familia, Libertades, Generosidad y Corrupción, las cuales son medidas por las encuestas de Gallup.

- **_¿Cómo es la correlación entre el PIB per cápita y el nivel de felicidad?_** En esta interrogante queremos observar si existe una relación ante aumento o reducciones del PIB per cápita equivalen a un efecto igual en el nivel de felicidad.

- **_¿El comportamiento de las demás variables presentan la misma correlación que entre el PIB per cápita y el nivel de felicidad?_** En esta interrogante queremos observar si la correlación de las demás variables del informe con el nivel de felicidad presenta una relación diferente a la encontrada con el PIB per cápita.


# **_Metodología_**

Se utilizaron los datos del World Hapiness Report (Gallup inc.) como punto de partida. Estos, no tenian
valores faltantes o data que tuviese que ser imputada. 

En estos datos, se encuentran diversas variables que fueron estudiadas en este trabajo para observar que sugerian los datos sobre las preguntas planteadas en la seccion de arriba. A continuación, se expondrán las siete variables a utilizar:

- **PIB per Cápita:** El PIB per cápita es un indicador económico que mide la relación existente entre el nivel de renta de un país y su población. Tiene datos que fueron calculados como proyecciones de los valores del 2014, además la ecuación utiliza el logaritmo natural del PIB per cápita debido a que se adapta mejor al resto de datos que el PIB per cápita por sí solo.

- **Esperanza de vida:** La esperanza de vida es un indicador que mide el promedio de años que se esperaría que una persona viva, basado en el nivel de mortalidad de un determinado grupo de población. Estos datos son series de tiempo construidas con datos extraídos de la Organización Mundial de la Salud y de los Indicadores de Desarrollo Mundial.

- **La familia, Libertad, generosidad y las percepciones de corrupción:** Estas cuatro variables son valores extraídos de las encuestas mundiales de Gallup, encuestas binarias donde se responde 0 o 1 a diversas preguntas.

- **Dystopia:** Es el nombre de un país hipotético que tiene los valores promedios más bajos del mundo entre 2013 y 2015 para cada una de las variables. En el informe Dystopia tiene la utilidad de pautar una referencia con la que se pueda comparar los valores de los demás países.

Como parte del analisis exploratorio, se hicieron distintas visualizaciones que ayudaron a tener una idea sobre la informacion que se refleja en las encuentas.

Una vez tomadas en consideración la descripción de las variables que se usaron para realizar el análisis, se puede proseguir con la metodología que se utilizó. Por un lado para la comparación de niveles de felicidad entre regiones, se tomó la data, se agrupó por regiones, se hizo un resumen de las medias de la calificación (este fue el nombre en español que se le dio al Puntaje de Felicidad), y se desagrupó. Consecuentemente, se utilizaron las funciones “ggplot”, “geom_bar”, “geom_hline” y “ggtitle” para el gráfico correspondiente. A partir de esta metodología, se puede realizar un estudio de las variables de manera correcta debido a que el cálculo de la media permite comparar los puntajes de felicidad de cada país. 

Luego, se realizó un cálculo de la media de cada una de las variables para analizar cual variable tiene el mayor porcentaje en el nivel de felicidad. Además, se realizó el gráfico con “ggplot”, “geom_bar” y “ggtitle”. Por otro lado, para hacer una comparación entre el PIB per cápita y las distintas variables se agrupó por región y por PIB per cápita y se realizó una suma guardada en una variable puntaje de la suma de las variables familia, libertades, generosidad y corrupción. Al igual que para los gráficos de los análisis anteriormente descritos se utilizaron las funciones “ggplot”, “geom_point”, “ggtitle” y “facet_grid”. 


Tambien como un primer acercamiento al analisis inferencial, que pudiese ser aplicado en un estudio mas profundo, se hicieron distintas regresiones sobre la data para ver que sugerían los coeficientes obtenidos.

De este modo, se procede a explicar lo observado durante el trabajo.

# **_Analisis_**

En primer lugar, Lo correspondiente con los datos tratados para este trabajo fueron los del Informe Mundial de la Felicidad del año 2016, dicho datos ya venían estructurados y sin ningún tipo de NAs, por lo cual no se necesitó una limpieza profunda de los datos, Sin embargo, para ajustar los datos con los objetivos planteados se realizó un cambio de nombre a las variables de inglés a español para así poder tener todo el trabajo en un idioma, y también se elimaron dos columnas de los datos los cuales no añaden ningún tipo de información al trabajo por lo que se decidieron omitir.

```{r message=FALSE, warning=FALSE, eval=TRUE, echo=FALSE}
library(tidyverse)
library(readxl)
library(readr)
library(ggplot2)
library(cowplot)
library(boot)
library(QuantPsyc)

setwd("C:/Users/Samuel/Desktop/Data.Science UCAB/ProyectoFinal")
data_2016 <- read_csv("2016.csv")%>% 
  rename( Calificacion = `Happiness Score`,
          PIB_per_capita = `Economy (GDP per Capita)`,
          Esperanza_vida = `Health (Life Expectancy)`,
          Corrupcion = `Trust (Government Corruption)`,
          Pais = `Country`,
          Ranking_felicidad = `Happiness Rank`,
          Familia = `Family`,
          Generosidad = `Generosity`,
          Libertades = `Freedom`) 
data_2016$`Lower Confidence Interval` = NULL
data_2016$`Upper Confidence Interval` = NULL


data_2016


```

Para la composicion del analisis del trabajo se dividira en 6 partes en donde se daran respuesta a las 6 interrogantes o objetivos especificos planteados en la introduccion del trabajo.

### **1. Niveles de Felicidad por Regiones**

En este primer apartado haremos la respectiva comparacion y medicion del nivel de felicidad de las regiones observadas en el estudio, dichas regiones son 10 las cuales son: Norte América, Europa Oriental, América Latina y el Caribe, Asia Oriental, Medio Oriente y África del Norte, Europa central y oriental, Sudeste de Asia, Asia meridional y Sub-Saharan África. En el **Grafico1** podemos observar la comparación de las regiones mencionadas anteriormente y su nivel de felicidad correspondiente, también en el mismo grafico se puede observar una la línea de corte que nos indica el promedio de la clasificación de felicidad de todas las regiones.

```{r message=FALSE, warning=FALSE, eval=TRUE, echo=FALSE}
tabla1 <- data_2016 %>% 
  group_by(Region) %>% 
  summarise(Medias = mean(Calificacion)) %>% 
  arrange(-Medias) %>% 
  ungroup()

mean_calificacion <- mean(data_2016$Calificacion)

grafica1 <- ggplot(data = tabla1, aes(x = Region, y = Medias, fill = Region))+
  geom_bar(stat = "summary", fun = mean)+
  geom_hline(yintercept=mean_calificacion, linetype="dashed", color = "#CD0000", size = 2)+
  ggtitle("Grafica1. Niveles de Felicidad por Regiones" )

grafica1 +
  theme(axis.text.x = element_text(angle = 70, hjust = 1))

```

Como podemos observar en la **Grafica1** el mayor nivel de felicidad en cuanto a regiones se lo lleva _Australia y New Zelanda_ con un puntaje de 7.33 puntos, y por otro lado vemos con el peor puntaje de Felicidad a _Sub-Saharan África_ con un puntaje de 4.14 puntos. Promediando los datos de los niveles de felicidad de cada región obtenemos un promedio de felicidad mundial de 5.38 puntos, el cual se puede evidenciar en la línea roja del grafico en la cual vemos que las regiones que se aproximan a este promedio son _Europa Central y Oriental_, _Medio Oriente y África del Norte_ y _El Sudeste de Asia_.

### **2. Ponderacion en el nivel de Felicidad**

En este segundo apartado haremos la medición de cuanto representa cada variable en el peso total del nivel de felicidad indicado en la **Grafica2**, para ello, utilizaremos el promedio de felicidad mundial obtenido en el apartado anterior como nuestro nivel de felicidad base, y para las variables utilizaremos el promedio mundial de cada una de las distintas variables y así ver cuanta ponderación tiene cada variable con respecto al nivel de felicidad promedio.

```{r message=FALSE, warning=FALSE, eval=TRUE, echo=FALSE}
GDPporc <- mean(data_2016$PIB_per_capita) * 100 / mean_calificacion
familiaPorc <- mean(data_2016$Familia) * 100 / mean_calificacion
VidaPorc <- mean(data_2016$Esperanza_vida) * 100 / mean_calificacion
LibertadesPorc <- mean(data_2016$Libertades) * 100 / mean_calificacion
CorrupcionPorc <- mean(data_2016$Corrupcion) * 100 / mean_calificacion
GenerosidadPorc <- mean(data_2016$Generosidad) * 100 / mean_calificacion
DystopiaPorc <- mean(data_2016$`Dystopia Residual`) * 100 / mean_calificacion

tabla2 <- data.frame(Variables = c("GDP", "Familia", "Esperanza_vida", "Libertades", "Corrupcion",
                                   "Generosidad", "Dystopia"),
                     Porcentajes = c(GDPporc, familiaPorc, VidaPorc, LibertadesPorc,
                                     CorrupcionPorc, GenerosidadPorc, DystopiaPorc))

grafica2 <- ggplot(data = tabla2, aes(x = Variables, y = Porcentajes, fill = Variables))+
  geom_bar(stat = "summary", fun = mean)+
  ggtitle("Grafica2. Ponderacion en el nivel de Felicidad" )

grafica2 +
  theme(axis.text.x = element_text(angle = 70, hjust = 1, ))

```

Como podemos observar en la **Grafica2** la variable con mayor peso en la medición de la felicidad es Dystopia con un 43.21% del porcentaje total, y les siguen el PIB per cápita con un 17.72% y la Familia con un 14.75% volviendo a estas tres variables las más importantes en la medición de la felicidad, para complementar tenemos a la Esperanza de vida con un 10.36%, la Libertad con un 6.89%, la Generosidad con un 4.51% y por último la Corrupción con un 2.56%. A pesar de que Dystopia sea la variable con más peso, esta para el estudio no aporta mucha información debido a que se refiere a una variable de ajusta, por lo cual el PIB per cápita si nos diese una mejor información en cuanto a su relevancia en el nivel de felicidad.

### **3. Relacion del PIB per capita con las 4 variables encuestadas**

En este tercer apartado haremos la comparación de la variable del PIB per cápita con las cuatro variables del informe que fueron traídas de las encuestas de Gallup que son la Familia, las Libertades, la Generosidad y la Corrupción. Se busca hallar si existe alguna relación entre los niveles de PIB per cápita de los países con las respuestas de las personas en la encuesta de Gallup. Podremos ver en la **Grafica3** dicha comparación dividida en cuatro cuadros representando las principales regiones con el nivel de felicidad más alto.

```{r message=FALSE, warning=FALSE, eval=TRUE, echo=FALSE}
tabla3 <- data_2016 %>% 
  group_by(Region, PIB_per_capita) %>% 
  summarise(puntaje = sum(Familia, Libertades, Generosidad, 
                          Corrupcion)) %>% 
  arrange(-puntaje) %>% 
  ungroup() 

grafica3 <- filter(tabla3, Region %in% c("Australia and New Zealand", "Western Europe",
                                         "North America","Latin America and Caribbean")) %>%
  ggplot(aes(PIB_per_capita, puntaje, color = Region)) +
  geom_point(size = 2) +
  facet_grid(. ~ Region)+
  ggtitle("Grafica3. Relacion del PIB per capita con las 4 variables encuestadas" )
grafica3
```


Como podemos observar en la **Grafica3** en el eje x de nuestro eje cartesiano tenemos los niveles de PIB per cápita de las cuatro diferentes regiones, y en el eje y tenemos el puntaje que es la suma de los puntajes de las cuatro variables encuestas del informe. Para esta grafica podemos ver en los puntos de los cuadros como se ubican los diferentes países de las regiones tomando en consideración el PIB per cápita y las cuatro variables encuestadas, en donde observamos que existen diferentes puntajes de las variables encuestadas para un mismo nivel de PIB per capital y viceversa, un ejemplo más claro es el cuadro del Este de Europa en donde la mayoría de los países se alinean cercanos al mismo nivel de PIB per cápita pero en relación con el puntaje de las variables encuestadas varia en todo el rango de medición. Por lo cual, no podríamos sugerir que existe una relación entre el PIB per cápita y las respuestas de las personas en la encuesta de Gallup.


### **4. Relacion de la Esperanza de vida con las 4 variables encuestadas**

En este cuarto apartado haremos la comparación de la variable de la Esperanza de vida con las cuatro variables del informe que fueron traídas de las encuestas de Gallup que son la Familia, las Libertades, la Generosidad y la Corrupción. Se busca hallar si existe alguna relación entre los niveles de la Esperanza de vida de los países con las respuestas de las personas en la encuesta de Gallup. Podremos ver en la **Grafica4** dicha comparación dividida en cuatro cuadros representando las principales regiones con el nivel de felicidad más alto.


```{r message=FALSE, warning=FALSE, eval=TRUE, echo=FALSE}
tabla4 <- data_2016 %>% 
  group_by(Region, Esperanza_vida) %>% 
  summarise(puntaje = sum(Familia, Libertades, Generosidad, 
                          Corrupcion)) %>% 
  arrange(-puntaje) %>% 
  ungroup() 

grafica4 <- filter(tabla4, Region %in% c("Australia and New Zealand", "Western Europe",
                                         "North America","Latin America and Caribbean")) %>%
  ggplot(aes(Esperanza_vida, puntaje, color = Region)) +
  geom_point(size = 2) +
  facet_grid(. ~ Region)+
  ggtitle("Grafica4. Relacion de la Esperanza de vida con las 4 variables encuestadas" )
grafica4

```

Como podemos observar en la **Grafica4** en el eje x de nuestro eje cartesiano tenemos los niveles de Esperanza de vida de las cuatro diferentes regiones, y en el eje y tenemos el puntaje que es la suma de los puntajes de las cuatro variables encuestas del informe. Para esta grafica podemos ver en los puntos de los cuadros como se ubican los diferentes países de las regiones tomando en consideración la Esperanza de vida y las cuatro variables encuestadas, en donde observamos que existen diferentes puntajes de las variables encuestadas para un mismo nivel de Esperanza de vida y viceversa, un ejemplo más claro es el cuadro del Este de Europa en donde la mayoría de los países se alinean cercanos al mismo nivel de Esperanza de vida pero en relación con el puntaje de las variables encuestadas varia en todo el rango de medición. Por lo cual, no podríamos sugerir que existe una relación entre el Esperanza de vida y las respuestas de las personas en la encuesta de Gallup.


### **5. Relacion entre el PIB per-cápita y la felicidad**

 
```{r message=FALSE, warning=FALSE, eval=TRUE, echo=FALSE} 
modelo_1 <- lm(Calificacion ~ PIB_per_capita, data = data_2016, na.action = na.exclude)
summary(modelo_1)
grafica5 <- ggplot(data_2016, aes(PIB_per_capita, Calificacion)) +
            geom_point() +
            geom_smooth(method = "lm", colour = "Red")+
  ggtitle("Grafica5. Relacion entre el PIB per-cápita y la felicidad" )
grafica5
```

En el presente apartado se realizará una descripción de los aspectos más destacados de la relación entre PIB per-cápita y la felicidad. En primer lugar, para determinar esto se hizo uso del **modelo de regresión lineal**, cuya función es reflejar la dependencia que existe entre las dos variables, en este caso sería entre el PIB per cápita y el puntaje de la felicidad. Luego se procedió a hacer el gráfico con la función de ggplot, al igual que todos los gráficos anteriores, el cual **demostró que existe una correlación positiva**. Esto último implica que a medida que crece el PIB per cápita, aumentará el puntaje de la felicidad. Además, se estimaron los siguientes indicadores:

- El coeficiente de regresión (B) es igual a 2.18, por lo que se puede suponer que     ante una variación en promedio de 1 % en el PIB p.c se verá reflejado en una         variación de 2.18 puntos en promedio en el índice de felicidad.
- El R cuadrado ajustado arrojó un valor 0.62, lo que indica que para este modelo el   PIB p.c podría explicar en un 60% el comportamiento de la variable felicidad.
- El p-value fue menor a 0.05, por lo tanto se rechaza la hipótesis nula de que no     existe relación entre las variables.


### **6. Comparacion de la influencia de la libertad, familia, PIBpc y esperanza de vida sobre la felicidad**

```{r message=FALSE, warning=FALSE, eval=TRUE, echo=FALSE}
grafica6<- data_2016 %>% ggplot() + 
  geom_point(aes(Familia , Calificacion)) +
  geom_smooth(aes(Familia,Calificacion),method=lm)+
  xlab('Familia')
grafica6

grafica7 <- data_2016 %>% ggplot() + 
  geom_point(aes(data_2016$`Esperanza_vida` , Calificacion)) +
  geom_smooth(aes(data_2016$`Esperanza_vida`, Calificacion), method=lm)+
  xlab('Salud/Esperanza de vida')
grafica7

grafica8 <- data_2016 %>% ggplot() + 
  geom_point(aes(data_2016$`PIB_per_capita` , Calificacion)) +
  geom_smooth(aes(data_2016$`PIB_per_capita`,Calificacion),method=lm)+
  xlab('GDP')
grafica8

grafica9 <- data_2016 %>% ggplot() + 
  geom_point(aes(data_2016$`Libertades` , Calificacion)) +
  geom_smooth(aes(data_2016$`Libertades`,Calificacion),method=lm)+
  xlab('Libertades')
grafica9

plot_grid(
  grafica6, 
  grafica7,
  grafica8,
  grafica9
)

modelo_2 <- lm(Calificacion ~ Libertades, data = data_2016, na.action = na.exclude)
summary(modelo_2)
```

Otro aspecto a destacar sobre el análisis que se hizo sobre la data, fue darnos cuenta de que la Libertad (según sugiere la encuesta) podría ser un estimador mucho menos preciso de la felicidad media de un país en comparación a otras variables. Esto se debe a que la desviación estándar es incluso 5 veces mayor que otras variables como el PIBpc. 

# **_Conclusiones_**

El análisis de los datos del Informe Mundial de la Felicidad reflejaron que el PIB per cápita tiene una alta correlación con la felicidad en cada país, además es la variable que tiene más relevancia en el puntaje de la felicidad. De hecho, en los gráficos se pudo observar que esta variable fue la que menor desviación estándar tiene, esto indica que la variación en los datos es menor que en las otras variables. Además, cabe destacar que la data sugiere que la relación entre el índice de felicidad y el PIB per-cápita es positiva y estadísticamente significativa. Sin embargo en base a este resultado no se puede determinar un orden de causalidad, es decir, si las variaciones en el PIB p.c ocasionan variaciones en la felicidad, si ocurre lo contrario o si la relación es bidireccional. 

A su vez, también debe resaltarse que la región que más alto puntaje de felicidad fue la de Nueva Zelanda y Australia. Sin embargo, a través de este análisis no se puede terminar cual es la variable que hace más feliz a esta región.





